最高法院刑事判決　　　　　　　　　 111年度台上字第3397號
上　訴　人　蔡仁瑋



　　　　　　張青田




上列上訴人等因違反毒品危害防制條例等罪案件，不服臺灣高等
法院臺中分院中華民國111年4月14日第二審判決（110 年度上訴
字第1440號，起訴案號：臺灣臺中地方檢察署109年度偵字第127
74、18593、18594、109 年度毒偵字第1235號），提起上訴，本
院判決如下：
    主  文
上訴駁回。
    理  由
一、按刑事訴訟法第377 條規定，上訴於第三審法院，非以判決
    違背法令為理由，不得為之。是提起第三審上訴，應以原判
    決違背法令為理由，係屬法定要件。如果上訴理由書狀並未
    依據卷內訴訟資料，具體指摘原判決不適用何種法則或如何
    適用不當，或所指摘原判決違法情事，顯與法律規定得為第
    三審上訴理由之違法情形，不相適合時，均應認其上訴為違
    背法律上之程式予以駁回。至原判決有無違法，與上訴是否
    以違法為理由，係屬二事。
二、原判決綜合全案證據資料，本於事實審法院採證認事之職權
    ，認定上訴人乙○○有如其事實欄（下稱事實欄）一（包含
    其附表〈下稱附表〉一編號2 ）所載販賣第二級毒品甲基安
    非他命犯行；上訴人甲○○有事實欄二所載販賣第二級毒品
    甲基安非他命及轉讓禁藥甲基安非他命犯行，因而撤銷第一
    審關於甲○○販賣第二級毒品及轉讓禁藥部分之科刑判決，
    改判仍論處甲○○犯民國109 年1月15日修正公布、同年7月
    15日施行前（下稱修正前）毒品危害防制條例第4條第2項之
    販賣第二級毒品罪刑及轉讓禁藥罪刑（均依刑法第47條第 1
    項累犯規定，加重其刑，依序宣處有期徒刑3 年8月、5月）
    ，以及諭知相關沒收（追徵）；並維持第一審關於事實欄一
    （包含附表一編號2 ）所示犯行，論處乙○○犯修正前毒品
    危害防制條例第4條第2項之販賣第二級毒品罪刑（依刑法第
    47 條第1項累犯規定，加重其刑，宣處有期徒刑7年6月），
    以及諭知相關沒收（追徵）部分之判決，駁回乙○○就此部
    分在第二審之上訴。已詳敘其憑以認定的理由，且其所為論
    斷，俱有卷存證據資料可資覆按，從形式上觀察，並無足以
    影響其判決結果之違背法令情事存在。
三、乙○○上訴意旨略以：
    甲○○於警詢及檢察官訊問時固指證：其以新臺幣（下同）
    6,000 元向乙○○購買甲基安非他命，但甲○○於第一審審
    理時已證稱：從未向乙○○購買甲基安非他命等語，前後不
    一。又甲○○與乙○○有買賣權利車之糾紛，其遭警查獲後
    ，即供稱其毒品來源係乙○○，並主動配合警方查緝，可見
    甲○○挾怨報復，以及為符合供出毒品來源減免其刑之寬典
    ，虛偽指證乙○○之可能性較大，其所為不利於乙○○之指
    證，需有補強證據足資佐證，始能據以認定犯罪事實。再附
    表二所示乙○○及甲○○間「微信傳送音檔內容譯文」（下
    稱微信音檔）之對話內容，並未提及毒品交易，且乙○○所
    持用之門號0000000000、0000000000手機雙向通聯紀錄，僅
    能證明乙○○於甲○○所指證之交易期間所在位置，均不能
    據為乙○○販賣甲基安非他命予甲○○之補強證據。原判決
    採取甲○○前後不一之片面指證，逕認乙○○有販賣甲基安
    非他命犯行，有調查職責未盡及採證認事違反證據法則之違
    誤。
四、甲○○上訴意旨略以：
  ㈠甲○○於偵查中即供出毒品來源係「微信」暱稱「APS 」之
    乙○○，其自109年1月份迄4 月22日為警查獲前，向乙○○
    購買5、6次毒品，並提供其與乙○○間毒品交易之微信音檔
    ，配合警方調查，因而查獲乙○○。且警方有於乙○○所駕
    駛「TOYOTA」白色自用小客車內，查獲大量海洛因及甲基安
    非他命等物。又原判決既認定乙○○於109年4月11日販賣甲
    基安非他命予甲○○，可見甲○○所述其自109年1月間起，
    長期向乙○○購買毒品等情，可以採信。原判決逕以乙○○
    於109年1月間與甲○○交易毒品犯行，未經起訴，並未因而
    查獲乙○○，不符毒品危害防制條例第17條第1 項供出毒品
    來源減免其刑之規定，無從對甲○○減免其刑，有適用法則
    不當之違誤。
  ㈡甲○○前因施用毒品案件，經判處罪刑確定，並於106年1月
    8 日執行完畢出監，然與本件販賣毒品之罪質不同。又甲○
    ○於偵查及審理中均坦承犯行，並供出毒品來源乙○○，可
    見其不具特別惡性，亦無刑罰反應力薄弱之情形。原判決遽
    依刑法第47條第1 項累犯之規定，予以加重其刑，有適用法
    則不當之違法。
五、本院查：
  ㈠證據的取捨、證據的證明力及事實的認定，都屬事實審法院
    裁量、判斷之職權；如其此項裁量、判斷，並不違反客觀存
    在的經驗法則或論理法則，且於判決內論敘其何以作此判斷
    的心證理由者，即不得單憑主觀，任意指摘其為違誤，而據
    為提起第三審上訴的合法理由。
    所謂補強證據，並非以證明犯罪構成要件的全部事實為必要
    ，倘得以佐證證人之指證非屬虛構，而能予保障其陳述之憑
    信性者，即足當之。而證人之供述前後不符或相互間有所歧
    異，究竟何者為可採，事實審法院非不可本於經驗法則或論
    理法則，斟酌其他情形，作合理之比較，定其取捨。非謂一
    有不符或矛盾，即認其全部均為不可採信。從而供述之一部
    認為真實者，予以採取，自非證據法則所不許。從而，如已
    敘述其何以為此判斷之理由者，自不容漫指為違法，而據為
    適法之第三審上訴理由。
    原判決主要係依憑乙○○坦承有於附表二編號2 所示之時間
    以「微信」與甲○○聯絡，又附表二編號2 所示對話中所謂
    「水果」，係指甲基安非他命等不利於己部分之供述，以及
    甲○○於檢察官訊問時證稱：其與微信暱稱「APS 」之乙○
    ○，於109 年4月11日凌晨1時34分許，以語音通訊聯絡後，
    其於凌晨2 時30分許，在其住處旁巷子，向乙○○購買半錢
    甲基安非他命等語。並參酌甲○○就警方提示之對話內容，
    僅指證其等於109年4月11日有交易，且就交易毒品之種類、
    金額及數量陳述明確，佐以卷附照片等證據資料，足認上開
    甲○○之證述屬實可採。至甲○○於第一審審理時證稱：其
    毒品來源係「小陳」而非乙○○，其與乙○○之對話係為歸
    還乙○○就權利車之欠款云云，應係迴護之詞，不能據為有
    利於乙○○之認定等旨。可見原判決並非以甲○○之單一指
    證，認定乙○○有販賣甲基安非他命之犯行。乙○○上訴意
    旨泛指：原判決有調查職責未盡及採證認事違反證據法則之
    違誤云云，自非適法之第三審上訴理由。
  ㈡毒品危害防制條例第17條第1 項規定：「犯第4條至第8條、
    第10條或第11條之罪，供出毒品來源，因而查獲其他正犯或
    共犯者，減輕或免除其刑。」所稱「供出毒品來源，因而查
    獲其他正犯或共犯」，須被告翔實供出與其犯罪有關之本案
    毒品來源的具體事證，因而使「偵查犯罪機關」知悉其他正
    犯或共犯，「據以查獲」其人、其犯行的結果，二者兼備並
    有因果關係，始能獲上述減免其刑之寬典，非謂行為人一有
    「供出」、「指認」毒品來源之人，即得依上開規定，減免
    其刑。申言之，毒品危害防制條例第17條第1 項關於供出毒
    品來源，減免其刑之規定，旨在有效斷絕毒品之供給，故適
    用該規定之前提，被告不僅須供出具體而足堪據以追查毒品
    來源，並須有偵查犯罪職權之公務員因此而查獲其他正犯或
    共犯，二者不可偏廢。
    原判決說明：甲○○於「109 年1月7日」販賣予許漢卿之甲
    基安非他命來源，不論乙○○被訴於109 年4月8、11、15、
    16、19、22日販賣甲基安非他命之犯行是否成立犯罪，均不
    足以認定與甲○○被訴「109 年1月7日」販賣甲基安非他命
    犯行具有關聯性，無從依上開規定予以減免其刑等旨。
    經查，乙○○否認販賣毒品予甲○○，並辯稱：附表二所示
    其與甲○○之微信音檔內容，係其向甲○○催討買賣權利車
    之欠款，與毒品無關等語。又甲○○於第一審審理時證稱：
    其與乙○○有購買權利車之糾紛，109 年4月8日至22日間，
    並未向乙○○購買毒品。乙○○每天打電話催錢、騷擾，又
    找人來逼簽本票、借據，其被查獲時才供稱毒品來源係乙○
    ○。其供述之交易內容，係依警方、檢察官所提示之微信音
    檔內容譯文亂湊等語。復參酌甲○○於警詢及檢察官訊問時
    ，就其向乙○○究係購買海洛因或甲基安非他命、數量、金
    額，所述均有不一。至附表二所示微信音檔內容，亦非全與
    毒品交易有關，難以補強甲○○之指述屬實可信。以甲○○
    與乙○○間有權利車買賣糾紛，甲○○於警詢及檢察官訊問
    時所指乙○○於109 年4月8、15、16、19、22日販賣毒品等
    情節，有上述諸多瑕疵存在，遑論甲○○於「109 年1月7日
    」販賣甲基安非他命犯行，距甲○○遭查獲有相當時日，除
    甲○○一度於警詢泛稱其自109年1月間向乙○○購買毒品外
    ，並無其他補強證據可資佐證。原判決因認甲○○販賣甲基
    安非他命予許漢卿犯行，並未因而查獲其所指來源乙○○，
    而未依毒品危害防制條例第17條第1 項規定予以減免其刑，
    依上開說明，尚無不合。甲○○此部分上訴意旨泛指：原判
    決適用法則不當云云，洵非適法之第三審上訴理由。
  ㈢司法院釋字第775 號解釋意旨係指明，如不問被告成立累犯
    之前案情節，是否有其特別惡性及對刑罰反應力薄弱等立法
    理由所指因素，即一律加重其刑，有違憲法罪刑相當性原則
    。惟非前後所犯罪質不同即不適用累犯規定，亦未排除法官
    於認定被告符合累犯之規定後，仍得就個案行使裁量權，檢
    視是否加重其刑。
    原判決已說明：甲○○於105 年間，因施用毒品案件，經第
    一審法院104年度審訴字第1745號判決判處有期徒刑7月確定
    ，於106 年1月8日執行完畢出監。考量本件所犯販賣、轉讓
    之甲基安非他命，同為第二級毒品，足見其對毒品危害防制
    條例相關刑罰之反應力確屬薄弱等旨，因認有加重其刑之必
    要，應依刑法第47條第1 項規定各加重其刑，依上開說明，
    尚無不合。
    甲○○此部分上訴意旨泛指：原判決依累犯規定加重其刑違
    法云云，自非適法之第三審上訴理由。
六、綜上，乙○○、甲○○之上訴意旨，無非置原判決明確之論
    斷說明於不顧，或就原判決已說明事項，或就原審量刑職權
    之適法行使，任意指為違法，顯與法律規定得為第三審上訴
    理由之違法情形，不相適合。揆之首揭說明，應認甲○○及
    乙○○之上訴，均為違背法律上之程式，予以駁回。
據上論結，應依刑事訴訟法第395條前段，判決如主文。
中    華    民    國   111    年    8     月    11   日
                  刑事第五庭審判長法  官  李  錦  樑  
                                  法  官  周  政  達  
                                  法  官  吳  淑  惠  
                                  法  官  錢  建  榮  
                                  法  官  林  孟  宜  
本件正本證明與原本無異
                                  書記官
中    華    民    國   111    年    8     月    24    日